【裁判字號】    98,訴,926
【裁判日期】    980930
【裁判案由】    毒品危害防制條例
【裁判全文】
臺灣基隆地方法院刑事判決               98年度訴字第926號
公  訴  人  臺灣基隆地方法院檢察署檢察官
被      告  乙○○
上列被告因違反毒品危害防制條例案件，經檢察官提起公訴（98
年度毒偵字第737 號、第1338號、第1358號），被告於準備程序
中就被訴事實為有罪之陳述，本院合議庭裁定由受命法官獨任進
行簡式審判程序，判決如下：
    主  文
乙○○施用第二級毒品，累犯，處有期徒刑月；又施用第一級
毒品，累犯，處有期徒刑柒月；又施用第二級毒品，累犯，處有
期徒刑月；又施用第一級毒品，累犯，處有期徒刑柒月，扣案
摻有第一級毒品海洛因之香菸壹支沒收銷燬之；又施用第二級毒
品，累犯，處有期徒刑月。應執行有期徒刑壹年貳月，扣案摻
有第一級毒品海洛因之香菸壹支沒收銷燬之。
    事  實
一、乙○○前因施用毒品案件，經本院以88年毒聲字第832 號裁
    定送觀察、勒戒，執行後因認無繼續施用毒品之傾向，於民
    國88年6 月25日執行完畢釋放，並由臺灣基隆地方法院檢察
    署檢察官以88年度偵字第2658號為不起訴處分確定。復因施
    用毒品案件，經本院以89年度毒聲字第691 號裁定送觀察、
    勒戒，執行後因認有繼續施用毒品之傾向，經本院以89年度
    毒聲字第951 號裁定送強制戒治，並經本院以89年度瑞簡字
    第60號判決處有期徒刑6 月確定，嗣因認無繼續戒治之必要
    ，經本院以89年度毒聲字第2326號裁定停止戒治，所餘戒治
    期間付保護管束，於90年3 月29日出戒治所，並於90年5 月
    7 日保護管束期滿執行完畢。又因施用毒品案件，經本院以
    90年度毒聲字第1274號裁定送強制戒治，且經本院以91年度
    易緝字第14號判決處有期徒刑7 月確定。再因施用毒品之二
    案件，其中一案經本院以93年度訴字第734 號判決處有期徒
    刑1 年2 月，並經臺灣高等法院以94年度上訴字第2931號判
    決駁回上訴確定，另一案經本院以95年度訴緝字第41號判決
    處有期徒刑1 年確定，本院復以96年度聲減字第419 號裁定
    ，就前述之有期徒刑1 年2 月、1 年分別減刑為有期徒刑 7
    月、6 月，定應執行刑為有期徒刑1 年1 月確定，而於96年
    9 月21日執行完畢出監。
二、詎乙○○不知警惕，分別基於施用第二級毒品甲基安非他命
    或施用第一級毒品海洛因之犯意，為下述施用毒品行為：
  (一)於98年3 月8 日上午7 時許，在基隆市○○區○○路55巷84
    號7 樓之3 現居地，以將甲基安非他命放入玻璃球內用火燒
    烤吸食煙霧之方式，施用甲基安非他命1 次。嗣於保護管束
    期間之98年3 月9 日上午8 時50分許，在臺灣基隆地方法院
    檢察署觀護人室報到後，經採尿送驗結果，呈甲基安非他命
    陽性反應。
  (二)於98年6 月12日上午10時30分許，在臺北縣瑞芳鎮○○街14
    6 號住處內，以將海洛因摻入香菸內點燃後吸食煙霧之方式
    ，施用海洛因1 次，另以將甲基安非他命放入玻璃球內用火
    燒烤吸食煙霧之方式，施用甲基安非他命1 次。嗣於同日下
    午5 時15分許，員警持搜索票至其友人許國陞位於臺北縣瑞
    芳鎮○○街12巷9 號住處搜索時，因形跡可疑，為警查獲，
    經採尿送驗結果，呈嗎啡及甲基安非他命陽性反應。
  (三)於98年7 月15日上午9 時30分許，在臺北縣瑞芳鎮○○街14
    6 號住處內，以將海洛因摻入香菸內點燃後吸食煙霧之方式
    ，施用海洛因1 次。另於98年7 月18日下午4 時許，在臺北
    縣瑞芳鎮○○路某友人住處內，以將甲基安非他命放入玻璃
    球內用火燒烤吸食煙霧之方式，施用甲基安非他命1 次。嗣
    於98年7 月18日晚上9 時許，與友人吳騰共乘機車行經基隆
    市○○○路與深溪路路口處時，因形跡可疑，為警攔獲，並
    扣得乙○○所有摻有海洛因之香菸1 支。經採尿送驗結果，
    呈嗎啡及甲基安非他命陽性反應。
三、案經臺灣基隆地方法院檢察署觀護人簽請及臺北縣政府瑞芳
    分局、基隆市警察局第二分局分別報請臺灣基隆地方法院檢
    察署檢察官偵查起訴。
    理  由
一、被告乙○○所犯為死刑、無期徒刑、最輕本刑3 年以上有期
    徒刑以外之罪，亦非屬高等法院管轄之第一審案件，其於準
    備程序進行中，先就被訴事實為有罪之陳述，經告知簡式審
    判程序之旨，並聽取檢察官、被告之意見後，本院合議庭依
    刑事訴訟法第273 條之1 第1 項裁定進行簡式審判程序，是
    本案之證據調查，依同法第273 條之2 規定，不受同法第15
    9 條第1 項、第161 條之2 、第161 條之3 、第163 條之 1
    ，及第164 條至第170 條所規定證據能力認定及調查方式之
    限制，合先敘明。
二、按92年7 月9 日修正公布、93年1 月9 日施行之毒品危害防
    制條例第20條、第23條將施用毒品之刑事處遇程序，區分為
    「初犯」及「5 年內再犯」、「5 年後再犯」；依其立法理
    由之說明：「初犯」，經觀察、勒戒或強制戒治後，應為不
    起訴處分或不付審理之裁定，經觀察、勒戒或強制戒治執行
    完畢釋放後，「5 年內再犯」者，因其再犯率甚高，原實施
    之觀察、勒戒及強制戒治既已無法收其實效，爰依法追訴或
    裁定交付審理，至於經觀察、勒戒或強制戒治執行完畢釋放
    後，「5 年後再犯」者，前所實施之觀察、勒戒或強制戒治
    已足以遮斷其施用毒品之毒癮，為期自新及協助其斷除毒癮
    ，仍適用「初犯」規定，先經觀察、勒戒或強制戒治之程序
    。從而依修正後之規定，僅限於「初犯」及「5 年後再犯」
    2 種情形，始應先經觀察、勒戒或強制戒治程序；倘被告於
    5 年內已再犯，經依法追訴處罰，縱其第3 次（或第3 次以
    上）再度施用毒品之時間，在初犯經觀察、勒戒或強制戒治
    執行完畢釋放5 年以後，已不合於「5 年後再犯」之規定，
    且因已於「5 年內再犯」，顯見其再犯率甚高，原實施觀察
    、勒戒或強制戒治，已無法收其實效，即應依該條例第10條
    處罰（最高法院95年5 月9 日95年度第7 次刑事庭會議決議
    及97年9 月9 日97年度第5 次刑事庭會議決議意旨參照）。
    查被告因施用毒品而經觀察、勒戒，於88年6 月25日觀察、
    勒戒執行完畢釋放後5 年內，又因施用毒品而經觀察、勒戒
    、強制戒治及多次起訴判處罪刑暨執行完畢之詳情（詳如事
    實欄一所載），有臺灣基隆地方法院檢察署刑案資料查註紀
    錄表及臺灣高等法院被告前案紀錄表在卷可參，堪認被告之
    再犯率甚高，原實施之觀察、勒戒已無法收其實效，當無再
    施以觀察、勒戒或強制戒治之必要，揆諸首揭說明，本案被
    告施用海洛因及甲基安非他命之犯行縱在上開觀察、勒戒執
    行完畢5 年後所為，仍不得依毒品危害防制條例第20條第 3
    項規定施以觀察、勒戒及強制戒治之處遇，而應由檢察官依
    法追訴，是本件起訴程序並無違誤。
三、上揭犯罪事實，業據被告於警詢、偵訊、本院準備程序及審
    理程序中自白承認，且其前後3 次所採尿液經送驗結果，第
    1 次呈甲基安非他命陽性反應，第2 、3 次均呈嗎啡及甲基
    安非他命陽性反應，有臺灣基隆地方法院檢察署受保護管束
    人尿液檢體監管紀錄表、臺灣尖端先進生技醫藥股份有限公
    司98年3 月13日濫用藥物檢驗報告、臺北縣政府警察局瑞芳
    分局偵辦毒品危害防制條例案件犯嫌尿液檢驗編號對照表、
    臺灣檢驗科技股份有限公司98年6 月29日濫用藥物檢驗報告
    、基隆市警察局第二分局偵辦毒品案件尿液檢體對照表、臺
    灣尖端先進生技醫藥股份有限公司98年7 月31日濫用藥物檢
    驗報告在卷可稽，且有香菸1 支扣案可佐，前揭香菸經員警
    以毒品檢驗包試劑檢驗結果，呈海洛因陽性反應，亦有毒品
    初步鑑驗報告單、檢驗照片附卷足憑，堪認前揭香菸內確實
    摻有海洛因；而毒品施用後於尿液、血液中可檢出之最大時
    限，與施用劑量、施用頻率、施用方法、施用者飲水量多寡
    、個人體質、代謝情況、檢體收集時間點及所用檢測方法之
    靈敏度等因素有關，因個案而異，一般於尿液中可檢出之最
    大時限，海洛因為2 至4 天，甲基安非他命為1 至5 天，此
    有行政院衛生署管製藥品管理局92年7 月23日管檢字第0920
    005609號函釋可查。準此，足徵被告之任意性自白確與事實
    相符，堪以採信，其如事實欄所載各次施用甲基安非他命及
    施用海洛因之犯行，均事證明確。
四、查海洛因及甲基安非他命分別係屬毒品危害防制條例第2 條
    第2 項第1 、2 款所列之第一、二級毒品，故核被告於98年
    3 月8 日、同年6 月12日、同年7 月15日施用甲基安非他命
    之3 次行為，均係犯毒品危害防制條例第10條第2 項之施用
    第二級毒品罪，其於98年6 月12日、同年7 月15日施用海洛
    因之2 次行為，均係犯毒品危害防制條例第10條第1 項之施
    用第一級毒品罪。被告施用前持有甲基安非他命及持有海洛
    因之低度行為，應分別為施用之高度行為所吸收，均不另論
    罪。被告所犯上開5 罪間，犯意各別，行為互殊，應予分論
    併罰。被告有如事實欄一所載之有期徒刑執行紀錄，有前述
    被告前案紀錄表可參，其於受有期徒刑執行完畢後5 年內，
    故意再犯本件有期徒刑以上之5 罪，均為累犯，各應依刑法
    第47條第1 項規定加重其刑。爰審酌被告迭經執行觀察、勒
    戒、強制戒治及有期徒刑之處遇措施後，猶未能深切體認施
    用毒品對於自身健康之危害，未見警惕之心，惟其教育程度
    為國中肄業，犯罪手段平和，犯後坦承全部犯行，態度良好
    ，及施用毒品係自戕身心，對於他人並未構成危害，暨檢察
    官對於科刑範圍之意見等一切情狀，分別量處如主文所示之
    刑，並斟酌其各次查獲時間尚屬接近，顯因施用毒品成癮，
    為避免刑罰過苛等因素，定其應執行之刑。扣案之香菸1 支
    ，係被告於98年7 月15日施用所剩，其內摻有海洛因（量微
    無法析離秤重），業經認定如前所述，應依毒品危害防制條
    例第18條第1 項前段規定，不問屬於被告所有與否，於其98
    年7 月15日施用第一級毒品罪刑項下宣告沒收銷燬之。
據上論斷，應依刑事訴訟法第273 條之1 第1 項、第299 條第 1
項前段，毒品危害防制條例第10條第1 項、第2 項、第18條第 1
項前段，刑法第11條前段、第47條第1 項、第51條第5 款，判決
如主文。
本案經檢察官甲○○到庭執行職務。
中    華    民    國    98    年    9     月    30    日
                  刑事第二庭  法  官  張婷妮
以上正本證明與原本無異。
如不服本判決應於收受送達後10日內向本院提出上訴書狀，並應
敘述具體理由；其未敘述上訴理由者，應於上訴期間屆滿後20日
內向本院補提理由書（均須按他造當事人之人數附繕本）「切勿
逕送上級法院」。
中    華    民    國    98    年    9     月    30    日
                              書記官  簡羽勤
附錄本案論罪科刑法條：
毒品危害防制條例第10條
施用第一級毒品者，處 6 月以上 5 年以下有期徒刑。
施用第二級毒品者，處 3 年以下有期徒刑。


司法院資訊處製作；財團法人民間司法改革基金會備份。
